最高法院刑事判決　　　　　　　　　　　　　　　　　　九十三年度台上字第三號
　　上　訴　人　甲○○
　　　　　　　　　　　　（另案在台灣宜蘭監獄執行中）
右上訴人因強盜案件，不服台灣高等法院中華民國九十二年十月二十一日第二審判決
（九十二年度上訴字第二七九四號，起訴案號：台灣宜蘭地方法院檢察署九十二年度
偵字第七四號），提起上訴，本院判決如左：
    主  文
上訴駁回。
    理  由
按刑事訴訟法第三百七十七條規定：上訴於第三審法院，非以判決違背法令為理由，
不得為之。是提起第三審上訴，應以原判決違背法令為理由，係屬法定要件，且必須
依據卷內資料為具體之指摘，並足據以辨認原判決已具備違背法令之形式，始屬相當
。本件原判決維持第一審論上訴人甲○○以意圖為自己不法之所有，攜帶兇器，搶奪
他人之動產，因防護贓物、脫免逮捕，而當場施以強暴罪，處有期徒刑柒年，並宣告
剪刀壹把沒收之判決，駁回上訴人在第二審之上訴。係依憑上訴人之部分自白（坦承
與業經第一審判刑確定之林璟証共同搶奪，而由伊攜帶其所有之剪刀一把，乘被害人
蘇義隆不備之際，以剪刀剪斷蘇義隆佩帶於胸前之霹靂包，得手後因蘇義隆欲搶回該
霹靂包而與伊拉扯，致手臂為伊手持之剪刀刺傷等情不諱）、被害人蘇義隆之指訴（
陳明上訴人持剪刀搶奪伊之霹靂包，伊奪回該霹靂包時，上訴人持剪刀刺傷其左上臂
等經過），並參酌卷附之被害人提出之驗傷診斷書（載明被害人左上臂受撕裂傷等情
形）等證據資料，而為論斷，已敘明其所憑之證據及認定之理由。而以上訴人辯稱：
被害人與伊拉扯時，被伊手中之剪刀劃傷手臂，伊並非為防護贓物及脫免逮捕，持剪
刀對被害人施以強暴云云，為卸責之詞，不足採信，亦已依憑卷證資料，在理由內詳
加指駁。從形式上觀察，原判決尚無違法情形存在。上訴意旨略稱：原審以扣案之剪
刀為認定上訴人犯罪之證據，然於審判期日並未提示該把剪刀予上訴人辨認，顯屬應
調查之證據未予調查，遽採為斷罪資料，其判決當然違背法令等語。惟按刑事訴訟法
第三百七十九條第十款所稱應於審判期日調查之證據，係指足為認定事實或適用法律
之基礎，且在客觀上非不能或不易調查之證據而言，如屬客觀上無從調查之證據，即
不相當。經查上訴人犯罪時持用之剪刀，並未扣押在案（見偵字第七四號偵查卷第二
十三頁所附扣押物品清單），且經上訴人於警詢及第一審審理時供稱：「剪刀我丟棄
在逃逸路線路邊田裡（已記不得地方）」、「剪刀是我的，剪刀不見了」等語（見警
卷(一)第七頁背面、第一審卷第一一四頁），是該把剪刀顯無於審判期日提示之可能性
，自非上述情形之證據，原審未予提示調查，不能認有前開第十款之違法情事。雖原
判決誤認該把剪刀扣押在案，非無可議；然原判決並非單憑該項證據認定上訴人成立
犯罪，即除去該項證據，仍應為同一事實之認定，故原判決此部分之疏誤，顯然於判
決無影響，依刑事訴訟法第三百八十條之規定，仍不得為適法之第三審上訴理由。其
上訴違背法律上之程式，應予駁回。
據上論結，應依刑事訴訟法第三百九十五條前段，判決如主文。
中　　　華　　　民　　　國　　九十三　　年　　　一　　　月　　　七　　　日
                              最高法院刑事第九庭
                                  審判長法官  林　增　福
                                        法官  邵　燕　玲
                                        法官  陳　世　雄
                                        法官  惠　光　霞
                                        法官  謝　俊　雄
      右正本證明與原本無異
                                              書  記  官
中　　　華　　　民　　　國　　九十三　　年　　　一　　　月　　　九　　　日
                                                                        Ｔ
